【裁判字號】    97,訴,1001
【裁判日期】    980109
【裁判案由】    偽造文書等
【裁判全文】
臺灣嘉義地方法院刑事判決              97年度訴字第1001號
公  訴  人  臺灣嘉義地方法院檢察署檢察官
被      告  乙○○
上列被告因偽造文書等案件，經檢察官提起公訴（97年度偵緝字
第135號）被告於準備程序中就被訴事實為有罪之陳述，經本院
裁定行簡式審判程序，判決如下：
    主  文
乙○○犯行使偽造私文書罪，處有期徒刑陸月，如易科罰金，以
銀元參佰元折算壹日。減為有期徒刑參月，如易科罰金，以銀元
參佰元折算壹日。偽造署押貳枚沒收。
    犯 罪 事 實
一、乙○○係甲○○之胞姊，乙○○於民國89年8月初某日至甲
    ○○位於嘉義縣民雄鄉十四甲16之3號居處居住時，徒手竊
    得玉金玉所有之身分證件（因乙○○與甲○○為2親等之旁
    系血親，且親屬間竊盜部分未經告訴）。嗣於89年8月13日
    ，未經甲○○同意，竟基於意圖為自己不法所有及偽造文書
    之犯意，持上開甲○○之身分證件，冒用甲○○之名義，至
    嘉義市○○街187號1樓之震旦通訊嘉義台林店，接續偽填行
    動電話服務申請書及同意書等私文書各1張，並在 上述文件
    上偽造甲○○署押各1枚，持之向中華電信股份有限公司（
    下稱中華電信公司）行使，而申請門號為0000000000（該電
    話於89年12月4日申請換號碼為0000000000號）之行動電話
    SIM 卡及0000000號市內電話，致中華電信公司陷於錯誤，
    而將上述電話門號予乙○○使用，嗣乙○○接續使用該門號
    ，且積欠新台幣 (下同)約1萬元，致生損害於甲○○及中華
    電信公司。嗣於92年6月28日甲○○至中華電信公司欲申請
    行動電話使用時，中華電信公司業務人員告知其有上開2支
    電話費，積欠約1萬元，不能再申請時，始發現上情。
二、案經嘉義市政府警察局報請臺灣嘉義地方法院檢察署檢察官
    偵查起訴。
    理  由
一、本件被告所涉犯者非死刑、無期徒刑、最輕本刑為3年以上
    有期徒刑之罪或高等法院管轄第一審案件。被告就被訴事實
    為有罪之陳述，經告知簡式審判程序之旨，並聽取檢察官及
    被告之意見後，爰依刑事訴訟法第273條之1第1項裁定行簡
    式審判程序，依刑事訴訟法第273條之2規定，不受同法第15
    9條第1項、第161條之2、第161條之3、第163條之1以及第
    164條至第170條規定之限制，合先敘明。
二、訊據被告對於前揭事實坦承不諱，且有被害人甲○○之指述
    ，復有切結書、中華電信公司行動電話服務申請書及同意書
    影本各1紙在卷可稽，核與被告自白相符，被告偽造私文書
    及詐欺得利犯行應堪認定。
三、按行為後法律有變更者，適用行為時之法律。但行為後之法
    律有利於行為人者，適用最有利於行為人之法律，此為刑法
    第2條第1項所揭示之從舊從輕原則。查：
(一)於罰金刑貨幣單位由銀元修正為新臺幣之法律適用，因95
    年7月1日修正公布施行之刑法施行法第1條之1增訂「（第1
    項）中華民國94年1月7日刑法修正施行後，刑法分則編所定
    罰金之貨幣單位為新臺幣。（第2項）94年1月7日刑法修正
    時，刑法分則編未修正之條文定有罰金者，自94年1月7日刑
    法修正施行後，就其所定數額提高為30倍。但72年6月26日
    至94年1月7日新增或修正之條文，就其所定數額提高為3倍
    」，而刑法第339條，自72年6月26日（即罰金罰鍰提高標準
    條例修正公布日）迄今均未修正，其罰金之法定刑為「1千
    元」（貨幣單位均為「銀元」），再依罰金罰鍰提高標準條
    例第1條前段規定罰金刑提高10倍為「銀元1萬元」，依現行
    法規所定貨幣單位折算新臺幣條例規定折算為「新臺幣3萬
    元」；又於刑法施行法第1條之1施行日（即95年7月1日）後
    ，刑法所定罰金之貨幣單位改為「新臺幣」，就其所定數額
    提高30倍，亦為「新臺幣3萬元」，是刑法施行法第1條之1
    施行後，罰金刑貨幣單位雖有「新臺幣」之更異，惟適用結
    果之罰金額度則無二致，就罰金法定刑提高之「刑罰權規範
    內容」並無利或不利變更，自不生新舊法之比較問題。
(二)被告行為後，刑法第33條第5款關於「罰金：1元以上」規定
    ，修正公布為「罰金：新臺幣1千元以上，以百元計算之」
    ，故法定本刑中列有罰金刑者，其法定最低度罰金刑因之提
    高，涉及科刑規範之變更，自有新舊法比較必要（最高法院
    95年第8次刑事庭會議決議參照），比較結果，以舊法有利
    於行為人，應適用舊法規定定其罰金部分之法定刑。
(三)刑法第55條牽連犯之規定經修正刪除，牽連犯之規定經刪除
    後，數行為將予分論併罰，而數罪併罰之結果較論以牽連犯
    裁判上一罪之情形為重。經比較新舊法結果，以行為時舊法
    之規定有利於被告，自應適用舊法之規定，亦即仍依牽連犯
    之規定論處。
(四)被告行為時之易科罰金折算標準，依修正前刑法第41條第1
    項前段規定：「犯最重本刑為5年以下有期徒刑以下之刑之
    罪，而受6個月以下有期徒刑或拘役之宣告，因身體、教育
    、職業、家庭之關係或其他正當事由，執行顯有困難者，得
    以1元以上3元以下折算一日，易科罰金。」及修正前罰金罰
    鍰提高標準條例第2條前段（現已刪除）規定，就其原定數
    額提高為100倍折算1日，應以銀元100、200元或300元折算1
    日，經折算為新臺幣後，應以新臺幣300、600元或900元折
    算為1日。惟95年7月1日修正公布施行之刑法第41條第1項前
    段規定：「犯最重本刑為5年以下有期徒刑以下之刑之罪，
    而受6個月以下有期徒刑或拘役之宣告者，得以新臺幣1千元
    、2千元或3千元折算1日，易科罰金。」比較修正前後之易
    科罰金折算標準，以95年7月1日修正公布施行前之規定，較
    有利於被告，依刑法第2條第1項前段之規定，應適用修正前
    刑法第41 條第1項前段及廢止前罰金罰鍰提高標準條例第2
    條規定，定其折算標準。
四、核被告乙○○所為，係犯刑法第216條、第210條之行使偽造
    私文書罪及同法第339條第2項詐欺得利罪。被告基於單一偽
    造「甲○○」之署押及行使偽造私文書之犯意，於密接時地
    ，接續偽造署押、行使偽造私文書之犯行，侵害相同之法益
    ，屬單純一罪。偽造署押係屬偽造私文書之部分行為，不另
    論罪，而偽造私文書之低度行為，應為行使偽造私文書之高
    度行為所吸收，僅論以行使偽造私文書罪。詐欺得利罪與行
    使偽造私文書罪有方法結果之牽連關係，應從一重論以行使
    偽造私文書罪。爰審酌被告國中畢業之智識程度、以偽造簽
    名之犯罪方式，犯罪所得尚低，被害人已不願告訴，犯後業
    已坦承不諱等一切情狀，量處如主文所示之刑，並諭知易科
    罰金之折算標準。偽造之署押2枚均應依刑法第219條規定宣
    告沒收。又中華民國九十六年罪犯減刑條例於96年7月4日經
    制定公布，並於96年7月16日生效施行，本件被告犯罪時間
    於96年4月24日以前，符合該條例第2條第1項第3款之減刑規
    定，依該條例第7條之規定，減其宣告刑二分之一。
據上論斷，依刑事訴訟法第273條之1第1項、第299條第1項前段
，刑法第2條第1項前段、第216條、第210條、第219條、第339條
第2項、第55條（修正前）、第41條第1項前段（修正前），中華
民國九十六年罪犯減刑條例第2條第1項第3款、第7條，罰金罰鍰
提高標準條例第2條（修正前），刑法施行法第1條之1第1項、第
2項前段，判決如主文。
本案經檢察官王輝興到庭執行職務
中    華    民    國    98    年    1    月    9    日
                  刑事第六庭    法  官 黃義成
如不服本判決，應於判決送達後10日內向本院提出上訴狀，上訴
書狀依法應敘述具體理由，如未敘述具體理由者，應於上訴期間
屆滿後20日內補提理由書於本院（均應附繕本）。告訴人或被害
人如對於本判決不服者，應具備理由請求檢察官上訴，其上訴期
間之計算係以檢察官收受判決正本之日期為準。
中    華    民    國    98    年    1    月    9    日
                                書記官 吳明蓉
附錄論罪科刑法條：
刑法第216條
行使第210條至第215條之文書者，依偽造、變造文書或登載不實
事項或使登載不實事項之規定處斷。
刑法第210條
偽造、變造私文書，足以生損害於公眾或他人者，處5年以下有
期徒刑。
刑法第339條
意圖為自己或第三人不法之所有，以詐術使人將本人或第三人之
物交付者，處5年以下有期徒刑、拘役或科或併科1千元以下罰金
。
以前項方法得財產上不法之利益或使第三人得之者，亦同。
前二項之未遂犯罰之。


司法院資訊處製作；財團法人民間司法改革基金會備份。
